【裁判字號】    96,簡上,57
【裁判日期】    970714
【裁判案由】    清償借款
【裁判全文】
臺灣花蓮地方法院民事判決              96年度簡上字第57號
上  訴  人  甲○○
訴訟代理人  李文平律師
複代理人    張照堂律師
被上訴人    乙○○
訴訟代理人  楊志航律師
上列當事人間請求清償借款事件，上訴人對於中華民國96年9月
17日本院95年度玉簡字第41號第一審判決提起上訴，本院於97年
6月24日言詞辯論終結，判決如下：
      主  文
上訴駁回。
第二審訴訟費用由上訴人負擔。
      事 實 及 理 由
一、本件經本院審理結果，認為原審以上訴人（即原審被告）向
    被上訴人（即原審原告）借款並已取得借款新台幣（下同）
    50萬元，兩造間系爭消費借貸關係已經成立，上訴人應依約
    清償被上訴人為由，判決上訴人應給付被上訴人468,000 元
    及法定利息，並依職權宣告假執行，認事用法並無不合，應
    予維持。爰引用第一審判決所載之事實及理由如附件所示。
二、上訴人提起上訴，聲明1.原判決廢棄，2.前開廢棄部分，被
    上訴人在第一審之訴及假執行之聲請均駁回。其陳述除與原
    審判決書所記載者相同，予以引用外，另補充陳述略以：
（一）按「貸與人所提出之借用證（借據），如載明所借款額，
      「收訖無訛」，固可解為貸與人就金錢契約之具備要物性
      ，已盡舉證責任。惟於借用人提出反對之主張及為相當之
      「反證」時，該借用證是否具有實質之證據力，亦即其內
      容是否足以證明待證之事實，仍應由法院斟酌全辯論意旨
      及調查證據之結果，依自由心證判斷借貸事實之真偽」，
      最高法院85年度台上字第211號裁判要旨可參。本件原審
      法院逕以被上訴人已盡舉證責任，置上訴人提出之重要的
      反證於不論，如貸款金額如何給付上訴人？被上訴人稱貸
      款金額50萬元係向台新銀行貸出後一次給付給上訴人，然
      依法院調閱之台新銀行提領明細，除了185,000元係給上
      訴人之外，其餘根本都是上訴人自行領用，並未交給上訴
      人，又被上訴人亦自承其僅有貸款金額借給上訴人，則除
      卻此筆貸款50萬元，依被上訴人經濟能力顯無其他金錢再
      借給上訴人等問題。是以, 本件上訴人確實未拿到50萬元
      ，而僅收到185,000元。原審就如此重大爭點漏未審查，
      判決顯已違背法令。
（二）退步言之，被上訴人提出之借用證書，所載借用金額，如
      包含民法第206條所謂以其他方法巧取之利益在內，則關
      於巧取之利益部分，係屬違反禁止規定，被上訴人自不得
      請求上訴人給付，是故本件尚勿論借據是否為真實，或上
      訴人是否被脅迫簽下借據，亦或證人證詞證明力高否。被
      上訴人利用折扣或其他方法，巧取利益，違反民法第206
      條之強制規定，被上訴人就此不法利益依法自不得請求上
      訴人給付。本件被上訴人陳稱已將貸得款項50萬元一次現
      實交付予被上訴人，然根據法院向台新銀行調閱50萬元匯
      入被上訴人指定帳戶紀錄表所示，該筆50萬元流向僅於92
      年6月2日轉匯2筆金額共計185,000元至上訴人姪女戶頭，
      其餘轉帳紀錄均非匯入與上訴人有關之帳戶，亦反證被上
      訴人謊稱其係一次給付上訴人50萬元並不實在。事實上，
      上訴人當初向被上訴人因以姪女田慧珍名義向車行購買貨
      車一輛以為謀生之用，與車行約定買賣價金為186,000元
      ，除簽約時給付訂金5,000元外，餘款應於92年6月2日前
      付清。故上訴人僅需向被上訴人借款185,000元，此亦係
      被上訴人於92年6月2日匯款給上訴人姪女田慧珍185,000
      元之因，實非巧合，借據上記載50萬元之數額，然上訴人
      只收到185,000元，自係民法第206條所謂以折扣方法巧取
      利益，關於折扣之315,000元，依最高法院見解，借據所
      載金額既包含民法第206條所謂之以其他方法巧取之利益
      在內，則關於巧取利益部分，被上訴人自不得請求上訴人
      給付。
三、被上訴人則聲明：上訴駁回。其陳述除與原審判決書所記載
    者相同，予以引用外，另補充陳述略以：
（一）本件被上訴人交付貸款金額予上訴人時並未預扣利息或金
      額，此從被上訴人於原審所提出之證物即調解書、借據上
      ，均分別載明被上訴人貸得之全額均交給上訴人，上訴人
      確實實拿50萬元之款項等語即可知悉此情。是上訴人稱被
      上訴人有巧取利息或將剩餘之315,000元自行花用等情，
      應由上訴人負舉證責任。
（二）上訴人分別於93年7月28日經調解成立並簽署調解書、93
      年8月21日簽立借據乙紙，且上訴人自承就上開文書係親
      筆書寫或簽名，復又未能充分提出反證，則上開調解書及
      借據季軍為真正且載明上訴人確實收到借款50萬元，應認
      被上訴人已就本件借貸契約之要物性具備己盡舉證責任，
      故原審就借貸契約要物性及借據調解書等文書之真正之認
      定即無違誤認，上訴人之上訴並無理由。
四、兩造協議爭點整理內容如下
（一）兩造不爭執之事實：
   1、上訴人曾於92年間要求被上訴人以被上訴人名義貸款購買
      貨車，並表示願意代付每月本金加利息之款項。
   2、被上訴人於92年間向台新銀行貸款50萬元。台新銀行函及
      所附貸款資料為真正。
   3、被上訴人曾因系爭貸款糾紛，於93年7月28日花蓮縣卓溪
      鄉調解委員會申請調解，兩造成立之調解書內載明：兩造
      於92年5月間協議以被上訴人名義向台新銀行貸得系爭50
      萬元貸款，貸得後全額交給上訴人，並談妥每月應繳貸款
      由上訴人繳交至清結為止，惟上訴人於93年6月份起未依
      約履行繳付。而調解成立之調解內容為(1)上訴人同意於93
      年7月28日繳付11,505元及應付利息，並於同年8月3日前
      繳付應於7月份所需繳付之款項；(2)上訴人同意自8月份起
      按期繳付。
   4、上訴人復於93年8月21日簽立借據一紙，載明上訴人於92
      年5月27日要求被上訴人委託貸款買貨車用於上訴人工作
      並取得系爭貸款，因此上訴人願意代付每月本金加利息之
      款項，而上訴人確實實拿被上訴人委託貸款之50萬元而實
      拿款項為50萬元。
   5、上訴人已清償32,000元。
（二）兩造協議爭點限縮如下：
   1、上訴人是否曾向原告借得50萬元？上訴人辯稱被上訴人實
      際僅交付借款185,000元，是否屬實？
   2、上訴人於93年間簽系爭借據及調解書時，有無受到被上訴
      人脅迫？上訴人依民法第198條規定請求廢止該借據債權
      ，是否有理？
   3、兩造於93年7月28日在花蓮縣卓溪鄉調解委員會成立調解
      ，惟未經法院核定，該調解書有無生民法上和解契約之效
      力？
五、得心證之理由：除引用第一審判決所載之理由外，並補充如
    下：
（一）按私文書經本人或其代理人簽名、蓋章或按指印或有法院
      或公證人之認證者，推定為真正，民事訴訟法第358條第1
      項定有明文。本件被上訴人主張上訴人向其借款50萬元，
      其並已交付該借款之事實，已據其提出與所述相符之借據
      、調解書各一份為憑，並經本院依職權調閱花蓮縣卓溪鄉
      調解委員會93年民調字第37號調解卷宗核閱屬實。該調解
      書內容略以：聲請人（即被上訴人）於92年5月間與對造
      人（即上訴人）協議，由其本人名義代向台新銀行貸得50
      萬元，貸得後全額交給對造人，並談妥每月應繳貸款由對
      造人繳交至結清為止，惟對造人於93年6月份起未依約履
      行繳付發生糾紛，經調解成立內容如下：(1)對造人同意於
      7 月28日繳付11,505元及應付利息，並於8月3日前繳付應
      於7月份所需繳付之款項；(2)對造人同意自8月份起按期繳
      付，如有再逾期繳付情形，同意聲請人依法追訴（詳參原
      審卷第7頁調解書），而上訴人亦自認調解書上之簽名為
      其本人所親簽。又上訴人自認其親筆所寫之借據內容則為
      ：本人甲○○（即上訴人）於92年5月27日要求乙○○（
      即被上訴人）委託貸款50萬元買貨車用於本人工作，因此
      願意代付每日本金加利息之款項，而本人確實實拿乙○○
      委託貸款之50萬元，實拿款項為50萬元，往後銀行於乙○
      ○有責任歸屬及法律責任，一切均由甲○○全權負責，借
      款人：甲○○，93年8月21日（詳參原審卷第8頁借據）。
      顯見上訴人確於上述調解書、借據上承認已收到被上訴人
      給付之50萬元借款。
（二）上訴人雖主張上述調解書未經法院核定，故該調解書不生
      民法上和解契約之效力等語。然按依鄉鎮市調解條例規定
      由各該鄉鎮市公所調解委員會調解成立所作成之調解書，
      係屬雙方當事人以終止爭執為目的而互相讓步所為之合意
      。縱該調解書因未經法院核定，不生鄉鎮市調解條例第24
      條第2項規定之與民事確定判決有同一之效力，仍應認為
      具有私法上和解契約之效力，最高法院87年度台上字第
      2342 號之判決意旨可供參照。本件兩造就系爭調解書之
      真正不爭執，而該調解書係因本院認為該調解書內容約定
      上訴人應對第三人即銀行為清償，性質上無法強制執行等
      情，而不予核定之事實，業經本院依職權向花蓮縣卓溪鄉
      公所調閱系爭93年民調字第37號調解案卷查閱屬實，則依
      上述判決意旨，縱本院因上述理由未予核定系爭調解書，
      該調解書仍應認為具有私法上和解契約之效力，是上訴人
      辯稱系爭調解書不生民法上和解契約或其他法律行為之效
      力，尚無足採。
（三）上訴人復辯稱參與調解會議之意志受到脅迫，調解書上之
      簽名係在心生壓迫、意思決定不自由下所為，而系爭借據
      亦係因被脅迫始簽寫等語，並舉其姪子田信國為證，然查
      ，證人田信國所為之證述與被上訴人於原審所聲請傳喚、
      與兩造均無親誼等利害關係之借據上見證人即證人吳智蕙
      、謝美琴所為之證述內容並不相符，衡之證人田信國則為
      上訴人之姪子，曾與上訴人同住，與上訴人情誼匪淺，其
      所為證詞恐有不免為附和上訴人之偏頗之虞，而證人吳智
      蕙、謝美琴與兩造均無親誼等利害關係，該二人之證述當
      較為公正中立無偏頗而可信賴為真實，再參酌證人吳智蕙
      、謝美琴之證詞內容，及上訴人於系爭借據簽立前，在公
      開之調解場合已然承認系爭借貸關係（調解書成立日期為
      93年7月28日，為借據簽立之前）各節，足堪推認證人田
      信國之證詞與事實不符，並不可採。是上訴人此部分之辯
      解，難認為真實，被上訴人主張上訴人並未受到脅迫及壓
      力，是在自由意志下承認並成立調解、簽立借據等情，應
      堪信為真實。
（四）再按借用人向貸與人所述借用金錢之緣由，是否屬實，借
      用人就其所借得之金錢作何用途，均與消費借貸契約成立
      無關，最高法院21年上字第114號判例意旨可參，依據上
      述說明，上訴人所提購車資料縱屬非虛，亦與系爭借貸關
      係已經成立無關。至上訴人復主張縱兩造間50萬元之借貸
      關係成立，然上訴人只收到185,000元，顯見被上訴人以
      折扣方法巧取利益315,000元等語，為被上訴人所否認，
      且上訴人就只收到185,000元之主張並未能舉證實說，上
      訴人既於調解書、借據上兩度承認向被上訴人借款及取得
      借款50萬元，應認為被上訴人就本件借貸契約之要物性具
      備已盡舉證責任，而上訴人之上揭辯詞，復均不足認已提
      出相當之反證。綜上所述，應認系爭消費借貸關係已經成
      立且上訴人已取得50萬元，是上述人即應依約清償。
六、從而，被上訴人起訴請求上訴人清償系爭貸款尚未清償之
    468,000元及法定利息，為有理由，應予准許。原審為上訴
    人敗訴之判決，並無不合，上訴意旨仍執陳詞，指摘原判決
    不當，求予廢棄改判，為無理由，應駁回上訴。
七、本件事證已臻明確，兩造其餘攻擊防禦方法及舉證，均無礙
    勝負判斷，爰不一一論列，併此敘明。
八、據上論結，本件上訴為無理由，依民事訴訟法第436條之1第
    3項、第449條第1項、第78條，判決如主文。
中    華    民    國    97    年    7    月    14    日
                      臺灣花蓮地方法院民事庭
                          審判長法官  湯文章
                          法      官  陳燁真
                          法      官  陳雅敏
上為正本係照原本作成。
本件不得上訴。
中    華    民    國    97    年    7    月    14    日
                          法院書記官  邱鴻志
附件：
臺灣花蓮地方法院玉里簡易庭民事判決   95年度玉簡字第41號
原      告  乙○○
訴訟代理人  楊志航律師
被      告  甲○○
訴訟代理人  李文平律師
上列當事人間請求清償借款事件，本院於民國96年8月29日言詞
辯論終結，判決如下：
    主  文
被告應給付原告新台幣肆拾陸萬捌仟元，及自民國95年12月23日
起至清償日止，按年息百分之五計算之利息。
訴訟費用由被告負擔。
本判決原告勝訴部分得假執行。但被告如於假執行程序實施前，
以新台幣肆拾陸萬捌仟元為原告預供擔保後，得免為假執行。
    事實及理由
壹、程序事項
    按訴之變更追加，非經他造同意，不得為之，但請求之基礎
    事實同一者、擴張或減縮應受判決事項之聲明者，不在此限
    ，民事訴訟法第255條第1項第2、3款定有明文。本件原告原
    起訴本於消費借貸之法律關係請求被告清償借款新台幣（下
    同）50萬元及法定遲延利息，嗣於民國96年5月23日言詞辯
    論期日，當庭追加另依債務承擔之法律關係請求，被告則不
    同意原告所為訴之追加，原告嗣於本院96年8月29日言詞辯
    論時當庭減縮訴之聲明為請求被告給付468,000元，有起訴
    狀、筆錄等可參（本院卷第4、100、125頁），惟原告為訴
    之追加、變更前後所依據之基礎事實均為依調解書及借據所
    載之內容請求被告返還借款，且請求金額之減縮核屬減縮應
    受判決事項之聲明，依據前述說明，原告所為訴之追加、變
    更應予准許，合先敘明。
貳、實體事項
一、原告主張：
  (一)兩造係同村友人，被告於92年間在貨運行上班，當時被告所
    駕駛之3噸半貨車係向公司租來，嗣因被告之公司將該貨車
    讓售予他人，被告為添購貨車，央求原告為其貸款購車，當
    時原告耳聞被告收入穩定，每月皆有4至5萬元，遂應允被告
    之請求，以原告之名義委託民間代辦公司向台新國際商業銀
    行（下稱台新銀行）申請信用貸款金額為50萬元（下稱系爭
    貸款），92年5月間核貸成功之後，被告如願添購貨車，自
    開始繳款日至93年2月間，被告皆直接將分期帳款之金額交
    由原告繳納或自行匯款，繳款尚稱正常，自93年2月初起被
    告即未再繳付分期帳款，而由原告自行繳納。
  (二)93年7月間，原告向花蓮縣卓溪鄉調解委員會申請調解，被
    告承認曾於92年5月間協議以原告名義向台新銀行貸得系爭
    貸款，貸得後金額交被告並談妥每月應繳貸款至清結為止，
    並經調解成立，調解內容為(1)被告同意於93年7月28日繳付
    11,505元及應付利息，並於同年8月3日前繳付應於7月份所
    需繳付之款項；(2)被告同意自8月份起按期繳付。惟調解成
    立之後，被告仍未繳付分期帳款，並置之不理。上述調解書
    縱經送法院核定未允准，仍生民法上和解之效力。
  (三)原告於93年8月間請被告簽寫借據（下稱系爭借據），載明
    被告曾於92年5月間要求原告委託貸款買貨車用於本人工作
    並取得系爭貸款，願意代付每月本金加利息之款項，惟簽立
    借據後，被告仍遲未依約按期繳付帳款。迄今仍由原告自行
    繳付貸款長達2年餘，期間原告均曾向被告請求支付帳款，
    惟被告皆未置理，因台新銀行向原告聲請強制執行，原告已
    將所欠之貸款清償完畢。
  (四)被告就系爭借款，業已清償32,000元。爰依消費借貸之法律
    關係請求被告清償借款；如鈞院認為消費借貸關係只存在
    185,000元，則備位主張就185,000元依消費借貸關係，其餘
    315,000元依被告在調解書及借據承諾給付之約定（債務承
    擔）請求。並聲明：被告應給付原告468,000元，及自起訴
    狀繕本送達翌日即95年12月23日起至清償日止，按年息百分
    之5計算之利息；原告願供擔保，請准宣告假執行。
二、被告則以：
  (一)被告雖曾於92年間要求原告以其名義貸款買貨車，並願意代
    付每月本金加利息之款項，惟事實上被告卻未如原告所言有
    拿到50萬元，而僅收到185,000元，被告至今已清償32,000
    元。本件應僅就185,000元部分成立借貸，原告就其餘款項
    即315,000元部分，因未交付予被告，該消費借貸契約應不
    成立，原告應就315,000元借款交付被告之事實舉證證明。
    依台新銀行回函及所提供原告就系爭貸款之存入及提出紀錄
    顯示，自系爭貸款核貸撥入原告帳戶之92年5月30日至92年6
    月30日止，並無整筆50萬元貸款之轉出紀錄，僅於92年6月2
    日有兩筆轉出金額各為10萬元、85,000元，其餘為近15筆小
    額金錢（1,000元至3萬元不等）之提領，並有代繳保費之項
    目，顯示原告主張將50萬元全數交付被告並非真實。
  (二)被告於93年間因被脅迫而簽寫系爭借據，當時係原告拿球棒
    砸被告的車，先讓被告心生恐懼，然後進到被告家中以球棒
    恐嚇：若不聽從原告之指示，被告立即會有生命、身體之危
    險，被告害怕遭致迫害，遂聽從原告之語，由原告口唸，被
    告逐字逐句寫下借據。借據上所列見證人吳智蕙、謝美琴均
    為原告同夥，被告並不認識；系爭借據上縱載明被告確實收
    到借款，但因係受到原告脅迫下所完成，雖被告遲誤民法第
    93條、第197條之除斥期間，依最高法院28年上字第1282號
    判例意旨，被告仍得依同法第198條拒絕履行因被脅迫而簽
    署之借據債權，俾符誠實信用原則，並維持當事人間之公平
    。
  (三)原告為花蓮縣卓溪鄉調解之申請人，被告收到通知時，本不
    欲參加調解，惟原告之父那明輝於電話中恐嚇被告：「若不
    參加調解，就叫警察抓你」。依被告之學、經歷、背景所從
    事之工作而觀，被告智識略為淺薄，以為那明輝係村長即有
    權力驅喚警察，故那明輝之語，確實使被告心生恐懼，繼而
    參加調解。又調解會議當時，被告隻身前往，與會內容其實
    並不十分瞭解，且調解委員大多傾向原告，被告個性怯懦，
    加上原告當時坐在被告旁邊，心生壓迫而於調解書上簽名。
    又鄉鎮市調解係以法院核定為調解生效要件，兩造之調解書
    經鈞院審核，不予核定在案，據此，該調解會議之內容不具
    與確定判決有同一效力，得以反證推翻。被告參與調解會議
    之意志受到脅迫，且調解書上之簽名係在心生壓迫、意思決
    定不自由下所為，是有關花蓮縣卓溪鄉調解委員會93年民調
    字第37號調解書之效力應為無效，被告得拒絕履行。
  (四)系爭法律關係不符合債務承擔要件，被告並無與台新銀行成
    立承擔原告貸款50萬元債務之合意，且本件縱為債務承擔（
    被告堅決否認），台新銀行始為系爭債務之請求權人。被告
    借貸金錢之目的本為購買貨車謀生，當時被告請訴外人即姪
    女田慧珍名義向車行購買貨車1輛，車牌號碼LW9543號，契
    約載明應於92年6月2日前付清，故僅向原告借款185,000 元
    ，亦於92年6月2日匯款予田慧珍185,000元等語資為抗辯。
    並聲明：原告之訴駁回；如受不利判決，被告願供擔保，請
    准宣告免為假執行。
三、兩造不爭執之事實：
  (一)被告曾於92年間要求原告以原告名義貸款購買貨車，並表示
    願意代付每月本金加利息之款項。
  (二)原告於92年間向台新銀行貸款50萬元。台新銀行函及所附貸
    款資料（本院卷48至60頁）為真正。
  (三)原告所提調解書及借據（本院卷7、8頁）形式上為真正。
  (四)被告已清償32,000元。
四、得心證之理由：本件兩造所爭執之處，應在於：(一)被告是否
    曾向原告借得50萬元？被告辯稱其實得之借款為185,000元
    ，是否屬實？(二)被告於93年間簽系爭借據及調解書時，有無
    受到原告脅迫？被告依民法第198條規定請求廢止該借據債
    權，是否有理？(三)兩造於93年7月28日在花蓮縣卓溪鄉調解
    委員會成立調解，惟未經法院核定，該調解書有無生民法上
    和解契約之效力？或因未經法院核定致系爭調解書無效？茲
    審酌如下。
五、按消費借貸契約屬要物契約，因借用物之交付而生效力，借
    用人出具之借據（借用證），倘未表明已收到借款，致不足
    證明有交付借款之事實，且其對之又有爭執者，貸與人自仍
    須就交付借款之事實負舉證責任（最高法院87年度台上字第
    1611號判決意旨參照）。經查：
  (一)本件原告主張被告向其借款50萬元，其並已交付該借款之事
    實，已據其提出與所述相符之借據、調解書各一份為憑，並
    經本院依職權調閱花蓮縣卓溪鄉調解委員會93年民調字第37
    號調解卷宗核閱屬實。該調解書內容略以：聲請人（即原告
    ）於92年5月間與對造人（即被告）協議，由其本人名義代
    向台新銀行貸得50萬元，貸得後全額交給對造人，並談妥每
    月應繳貸款由對造人繳交至結清為止，惟對造人於93年6月
    份起未依約履行繳付發生糾紛，經調解成立內容如下：(1)對
    造人同意於7月28日繳付11,505元及應付利息，並於8月3日
    前繳付應於7月份所需繳付之款項；(2)對造人同意自8月份起
    按期繳付，如有再逾期繳付情形，同意聲請人依法追訴（本
    院卷7頁調解書可參）。而被告自承其親筆所寫之借據內容
    則為：本人甲○○（即被告）於92年5月27日要求乙○○（
    即原告）委託貸款50萬元買貨車用於本人工作，因此願意代
    付每日本金加利息之款項，而本人確實實拿乙○○委託貸款
    之50萬元，實拿款項為50萬元，往後銀行於乙○○有責任歸
    屬及法律責任，一切均由甲○○全權負責，借款人：甲○○
    ，93年8月21日（本院卷8頁借據可參）。顯見被告確於上述
    調解書、借據上承認已收到借款50萬元。
  (二)被告固以前詞置辯，並舉原告台新銀行帳戶存入轉出資料、
    購車資料及聲請傳喚證人田信國為證。查：依台新銀行96
    年3月1日函及所附原告帳戶交易明細表（本院卷48、59至60
    頁）顯示，原告向台新銀行貸得50萬元後，自92年5月30日
    起至同年6月30日止，除被告自承之轉帳2筆各為10萬元、
    85,000元外，尚有代繳保費、轉帳及現金領款金額自1,000
    元至3萬餘元不等之交易往來，惟上述資料僅能證明原告於
    台新銀行核貸後有存入、提出之事實，並無從推認被告未取
    得貸款50萬元；被告雖稱其於花蓮縣卓溪鄉調解委員會調解
    時因諸多原因心生壓迫而在調解書上簽名云云，然並未能提
    出證據證明原告或其父有何恐嚇、脅迫之言語或行為；證人
    即被告姪子田信國固證稱：當時原告來我和被告居住的家裡
    （崙山村97號），原告帶著鐵棍（鐵製的棒球棒），強迫被
    告寫借據，原告一邊唸，被告一邊寫，寫借據的地點就在崙
    山村97號我和被告的家裡，（法官問：原告有無說脅迫的話
    ？）要被告還錢，原告沒有打被告，原告拿鐵棒敲被告轎車
    的鏡子，敲破一面鏡子並讓另一面鏡子歪掉了，當時因為害
    怕而沒有報警，事後也沒有報警等語（本院卷97至99頁筆錄
    參照），然證人為被告親屬，曾與被告同住，可見其二人情
    誼匪淺，其所為證詞難免有偏頗之虞，並非無疑，且參酌原
    告所聲請傳喚、與兩造均無親誼等利害關係之證人吳智蕙、
    謝美琴（即借據上之見證人），其二人均證稱簽借據之地點
    在原告崙山之家中，是被告親自所寫，被告簽立借據時原告
    沒有說什麼（恐嚇的話）等語（本院卷94至97頁），顯與證
    人田信國之證詞內容不符，本院考量證人田信國與被告間之
    親屬情誼關係，不免為附和被告之詞，再參酌證人吳智蕙、
    謝美琴之證詞內容，及被告於系爭借據簽立前，在公開之調
    解場合已然承認系爭借貸關係（調解書成立日期為93年7月
    28日，為借據簽立之前）各節，認證人田信國之證詞與事實
    不符，並不可採。再按借用人向貸與人所述借用金錢之緣由
    ，是否屬實，借用人就其所借得之金錢作何用途，均與消費
    借貸契約成立無關，最高法院21年上字第114號判例意旨可
    參，依據上述說明，被告所提購車資料縱屬非虛，亦與系爭
    借貸關係已經成立無關。此外，被告復未能舉其他證據以實
    其說，故被告上揭辯詞，均無可採。被告既於調解書、借據
    上兩度承認向原告借款及取得借款50萬元，應認系爭消費借
    貸關係已經成立，被告即應依約清償。
六、按鄉鎮市調解條例規定由各該鄉鎮市公所調解委員會調解成
    立所作成之調解書，係屬雙方當事人以終止爭執為目的而互
    相讓步所為之合意，縱該調解書因未經法院核定，不生鄉鎮
    市調解條例第24條第2項規定之與民事確定判決有同一之效
    力，仍應認為具有私法上和解契約之效力（最高法院87年台
    上字第2342號判決可資參照）。兩造於93年7月28日在花蓮
    縣卓溪鄉調解委員會成立調解，雖未經法院核定，參酌上開
    判決意旨，該調解書仍生民法上和解契約之效力，並不因未
    經法院核定致系爭調解書無效。是被告有關此部分之辯詞，
    亦不可採。
七、系爭貸款因被告未依約繳納，台新銀行遂對原告財產聲請強
    制執行，原告因而全數清償等情，有原告所提本院執行命令
    、函、清償證明、緊急通知等為憑（本院卷40、41、67至71
    頁），應堪信實。被告既於調解書及借據中承諾願按期繳納
    銀行分期款，並願於違約時任原告依法訴追、承擔法律責任
    （調解書、借據各一份參照），解釋被告之意思表示，並探
    求其真意，應係被告願清償系爭貸款，如經原告代償，並願
    向原告為清償之意。從而，原告依消費借貸之法律關係請求
    被告給付468,000元，及自95年12月23日起至清償日止，按
    年息百分之5計算之利息，為有理由，應予准許，而原告之
    先位主張既有理由，其依債務承擔所為之備位主張，本院即
    無須再予審究。本件原告勝訴部分所命給付之金額未逾50萬
    元，本院應依職權宣告假執行，被告陳明願供擔保請准宣告
    免為假執行，經核並無不合，爰酌定相當擔保金額為被告得
    預供擔保免為假執行之諭知。
八、本件事證已臻明確，兩造其餘攻擊防禦方法與舉證，均無礙
    勝負判斷，爰不一一論列，附此敘明。
中    華    民    國    96    年    9    月     17    日
                      臺灣花蓮地方法院玉里簡易庭
                              法      官  楊碧惠
以上正本係照原本作成。
如不服本判決，應於送達後20日內，向本院提出上訴狀並表明上
訴理由，如於本判決宣示後送達前提起上訴者，應於判決送達後
20日內補提上訴理由書（須附繕本）。
中    華    民    國    96    年    9     月    18    日
                              法院書記官  紀龍年


司法院資訊處製作；財團法人民間司法改革基金會備份。
